【裁判字號】    95,裁,809
【裁判日期】    950420
【裁判案由】    聲請停止執行
【裁判全文】
最  高  行  政  法  院  裁  定
                                     95年度裁字第00809號
抗  告  人  甲○○○○○
代  表  人  乙○○
訴訟代理人  江信賢  律師
            蔡麗珠  律師
            蔡若龍  律師
相  對  人  中央健康保險局南區分局
代  表  人  方志琳
上列抗告人與相對人間因健康保險爭議事件，聲請停止執行，對
於中華民國95年1月27日高雄高等行政法院94年度停字第34號裁
定提起抗告，本院裁定如下︰
    主  文
抗告駁回。
抗告訴訟費用由抗告人負擔。
    理  由
一、按抗告法院認抗告為不合法或無理由者，應為駁回抗告之裁
    定。次按於行政訴訟起訴前，如原處分或決定之執行將發生
    難於回復之損害，且有急迫情事者，行政法院亦得依受處分
    人或訴願人之聲請，裁定停止執行，固為行政訴訟法第116
    條第3項所明定。惟所謂難以回復之損害，係指其損害不能
    回復原狀，或不能以金錢賠償，或在一般社會通念上，如為
    執行可認達到回復困難之程度而言。若其得以金錢補償，尚
    非所謂發生難以回復之損害。
二、本件相對人因追蹤抗告人申報情形顯示：民國92年第4季至
    94年第3季抗告人診所之每位病患平均醫療耗用值為0000－
    0000點，高居75－95百分位，2年內自家重復填補率為3.37%
    －5.63%，高居60－95百分位，OD（牙體復形）點數佔總點
    數44.31%－52.91%，高居60－99百分位，有牙體復形患者之
    耗用點數為0000－0000點，高居80－99百分位，超出同儕平
    均值甚多，相對人乃於94年10月20日以健保南費二字第0940
    031259號函請抗告人自94年11月起申報案件全部送審，另牙
    體復形案件須附術前、術中、術後彩色照片。抗告人不服相
    對人上開處分，向原審法院聲請停止執行。原裁定則以：觀
    諸相對人前揭函之意旨，係依「全民健康保險醫事服務機構
    醫療服務審查辦法」第29之規定，欲對抗告人醫療服務點數
    申報資料進行全面審查，乃依同辦法第4條第3項及審查注意
    事項第15條第3項通知抗告人提供審查所需之病歷或診療相
    關證明文件，其性質應屬意思通知而非行政處分。必相對人
    若認其所檢附之相關文件及資料不齊全，而依前述審查注意
    事項第15條第3項之規定刪除其所申報之費用，該刪除行為
    始為具有對外生效之行政處分。況抗告人縱不依相對人上述
    通知就牙體復形案件檢附術前、術中、術後彩色照片，亦係
    發生其申報之費用被相對人刪除之結果，核其性質亦屬金錢
    上之損害，得以金錢補償之，亦非所謂發生難以回復之損害
    。從而，抗告人聲請停止原處分之執行，即與行政訴訟法第
    116條第3項之要件不合，因予裁定駁回。揆諸首揭說明，本
    院經核原裁定結論並無不合。抗告人仍不服，提起抗告，其
    抗告意旨仍執詞略以：相對人94年10月20日健保南費二字第
    0940031259號函係由相對人單方作成，且係針對抗告人之健
    康保險爭議事件，決定抗告人需提供牙體復形案件檢附術前
    、術中、術後彩色照片，其直接影響抗告人及至抗告人診所
    看診病患之權利，於抗告人不遵守時可刪除抗告人健保申請
    費用，揆諸司法院釋字第423號解釋意旨及行政程序法第92
    條規定，系爭書函顯為行政處分。原裁定猶稱其性質應屬於
    意思通知而非行政處分，顯然違法。原處分另稱相對人係依
    據全民健康保險醫事服務機構醫療服務審查辦法第29條、同
    辦法第4條第3項及審查注意事項第15條第3項」所為通知，
    惟上開通知係針對病歷或診療相關證明文件，非限於相片，
    且檢附相片與診療行為無關，是以拍照作為准刪申報費用之
    依據，顯屬不當連結。本件確有急迫難以回復之損害，於相
    對人通盤檢討之前，應停止處分之執行，爰請廢棄原裁定等
    語。
三、本院經查：政府實施全民健康保險，以提供全民醫療保健服
    務為目的。醫療保健之服務，依全民健康保險法規定，係由
    保險人特約保險醫事服務機構對於被保險人提供之。為健全
    保險醫事服務機構對於被保險人提供完善之醫療保健服務，
    全民健康保險法第55條第2項授權主管機關訂定全民健康保
    險醫事服務機構特約及管理辦法以為規範，為法規命令。而
    本件系爭書函，係相對人依「全民健康保險醫事服務機構醫
    療服務審查辦法」第29之規定，欲對抗告人醫療服務點數申
    報資料進行全面審查，乃依同辦法第4條第3項及審查注意事
    項第15條第3項通知抗告人提供審查所需之病歷或診療相關
    證明文件。則相對人之所為，係因抗告人申報醫療服務點數
    異常，相對人單方面認定有就抗告人醫療服務點數申報資料
    進行全面審查之必要，乃基於其管理保險醫事服務機構之公
    權力而發，函知抗告人提供審查所需之病歷或診療相關證明
    文件，應認為行政處分。原裁定認其性質應屬意思通知而非
    行政處分，固不無違誤。惟查，行政法院依行政訴訟法第
    116條第3項前段規定，是否准許停止執行，仍應視原處分或
    決定之執行，是否發生難於回復之損害，且有急迫之情事為
    斷。至於所謂「難於回復之損害」，係指其損害不能回復原
    狀，或不能以金錢賠償，或在一般社會通念上，如為執行可
    認達到回復困難之程度而言，有如前述。而本件係屬健康保
    險爭議事件，誠如抗告意旨所述抗告人不遵守原處分時，相
    對人可刪除抗告人健保申請費用。則原處分予以執行，如抗
    告人受有損害，依一般社會通念，並非不能以金錢補償之，
    本件尚無准許停止執行之必要。從而，原裁定理由雖有不同
    ，結論並無二致，應予維持。抗告意旨求予廢棄原裁定，為
    無理由，應予駁回。
四、依行政訴訟法第104條、民事訴訟法第95條、第78條，裁定
    如主文。
中    華    民    國    95    年    4     月    20    日
                  第五庭審判長法  官  蔡  進  田
                              法  官  黃  合  文
                              法  官  吳  明  鴻
                              法  官  林  茂  權
                              法  官  鄭  小  康
以  上  正  本  證  明  與  原  本  無  異
中    華    民    國    95    年    4     月    21    日
                              書記官  王  福  瀛


司法院資訊處製作；財團法人民間司法改革基金會備份。
